臺灣台中地方法院民事判決　九十年訴字第三五五一號
　　原　　　告　陳玉山
　　被　　　告　甲○○
右當事人間，請求損害賠償事件，本判決如左：
    主      文
被告應給付原告新台幣伍佰貳拾玖萬陸仟陸佰零三元，及自民國八十九年七月二十五
日起至清償日止，按週年利率百分之五計算之利息。
原告其餘之訴駁回。
訴訟費用由被告負擔二十三分之二十一，餘由原告負擔。
本判決於原告以新台幣壹佰捌拾萬供擔保後，得假執行。但被告如於假執行程序實施
前，以新台幣伍佰貳拾玖萬陸仟陸佰零三元為原告預供擔保後，得免為假執行。
原告其餘假執行之聲請駁回。
    事      實
甲、原告方面：
壹、聲明：被告應給付原告新台幣（下同）五百八十八萬七千七百八十八元，及自起
    訴狀繕本送達翌日起至清償日止，按年息百分之五計算之利息；並願供擔保請准
    宣告假執行。
貳、陳述略稱：
  一、被告於民國八十八年十二月卅一日下午七時許，駕駛車牌號碼ＮＱ－二０六０
      號自用小客車，沿台中縣大里市○○路，由霧峰往台中市方向行駛，途經該路
      與中山路之交岔路口準備左轉駛入中山路時，原應注意車前狀況及汽車行經交
      岔路口時，轉彎車應讓直行車先行；且左轉彎應行至交岔路口中心處左轉，並
      不得占用來車道搶先左轉，而依當時天候晴、暮光、路面無障礙物、視距良好
      等情形，並無不能注意情事，其應注意能注意，竟疏未注意車前狀況，讓直行
      車先行，而貿然占用來車道搶先左轉，致發現當時沿中興路對向車道，由台中
      市往霧峰方向騎乘車牌號碼ＴＦＱ－八七三號機車直行之原告，已煞避不及而
      撞擊之，致原告因而受頭部外傷合併硬腦膜上、下出血，臉部撕裂傷及左眼瞼
      皮膚缺損等傷害，且原告因嚴重腦部損傷而對日常生活之認知、智力及反應造
      成明顯影響，已達不治之重傷害。案經臺灣台中地方法院檢察署起訴，並經鈞
      院刑事庭判處有期徒刑五月。爰依侵權行為之規定請求被告賠償給付。
  二、茲就原告所受損害臚列如下：
  （一）醫藥費用：原告因此次交通事故，先後於財團法人仁愛綜合醫院（下稱仁愛
        醫院）、天仁中醫醫院（下稱天仁醫院）診治，支出之醫療費用共計七萬七
        千六百十七元。
  （二）增加生活上需要費用：
      (1)醫療用品：一萬六千零八十一元。
      (2)中藥藥材：九萬七千元。
      (3)洗髮費用：原告因本件交通事故，導致頭部與臉部嚴重受傷，且左眼臉無法
        閉合，洗髮均需醫療專業人員處理，以避免觸及傷口，因之醫療期間洗髮費
        用計支出二千九百五十元，亦屬必要費用。
      (4)看護費用：原告於住院期間，因傷勢嚴重，須由專人看護，計花費看護費用
        九萬七千九百元。
  （三）減少勞動能力之損害：原告事發前係於大眾商業銀行台中分行（下稱大眾商
        銀）擔任辦事員，每月收入約三萬六千二百一十四‧二五元（以車禍前四個
        月薪資平均計算為【35446＋36087＋36662＋6662】÷4=36214.25。）惟本
        件事故發生後，原告經醫師判定係「因嚴重顱腦損傷，致判斷能力明顯喪失
        ，情緒控制不良，終身僅能從事輕便工作」之重大傷病，比照勞工保險殘廢
        給付標準表，屬殘廢第七等級，喪失百分之六十九‧二一勞動能力程度。原
        告為民國五十四年八月十四日生，車禍發生時三十四歲，勞動年數計算至六
        十歲，尚有二十六年，依霍夫曼法計算，扣除中間利息，原告得請求五百零
        九萬六千二百四十元。
  （四）精神慰撫金：原告原本有健康的身體，穩定之工作，現因本案車禍，迄今多
        次進出手術室，身體日益虛弱，判斷能力明顯喪失，且顏面嚴重創傷，嚴重
        影響其心理之調適，目前情緒控制不良，甚至對任何情事，都出現退縮、無
        法專心之態度，不敢面對自己及他人，從而原告所受之精神痛苦實既深且鉅
        ，為此爰依法請求精神慰撫金一百萬元。
  （五）另原告已支領強制汽車責任保險理賠金五十萬元，此部分應自前開得請求之
        費用中扣除，是原告依民法關於侵權行為損害賠償之規定，得請求被告賠償
        總計為五百八十八萬七千七百八十八元。
  三、證據：提出診斷證明書六紙、醫療費用收據二十八紙、免用統一發票收據二十
      三紙、洗髮費用收據十三紙、存摺影本與陳玉山君車禍後工作情形說明書各乙
      份為證。
乙、被告方面：
壹、聲明：
  一、原告之訴及假執行之聲請均駁回。
  二、如受不利判決，被告願供擔保請准宣告假執行。
貳、陳述略稱：
  一、本件依交通事故調查報告表現場圖所示：事故發生時，被告之小客車已接近完
      成轉彎，應有道路交通安全規則第一百零二條第一項第六款後段但書之適用，
      而認被告既已完成轉彎行為，路權之歸屬應由被告優先通行，始稱合理。故被
      告對於原告應可主張刑法學理上所謂「信賴原則」，排除原告未遵守交通規則
      之駕車行為，亦即被告就本件車禍之發生，應無過失。
  二、本件被告駕駛之自小客車應已接近完成轉彎，始會停置於台中往霧峰方向中興
      路一段外側車道靠近銜接中山路之車道上，被告既早已開始轉彎並已接近完成
      轉彎階段，原告方進入中興路與中山路之交岔路口，卻因高速行駛，閃避不及
      而衝撞被告之小客車，洵堪認定。否則原告之車頭不致於嚴重損壞，且被告若
      有搶先左轉之情形，似應係被告撞擊原告，而非原告撞擊被告。且現場台中縣
      大里市○○路○段之安全島由中山路北側邊緣向南延伸九點六公尺，則被告欲
      左轉必定需在上開安全島前即左轉，被告並無搶先左轉之情形，台灣省台中縣
      區車輛行車事故鑑定委員會（下稱鑑定委員會）鑑定意見遽認被告之過失，自
      失所依憑。
  三、另以原告機車車頭嚴重毀損及當時受傷嚴重之情形觀之，原告之車速必定十分
      快速而有違規超速之情，始在被告接近轉彎完成之際，方由遠處急行而來，未
      及時踩煞車直接衝撞被告之自小客車。是以本件車禍之發生應係肇因於原告超
      速行駛機車未能注意車前狀況，復因被告已近乎完成轉彎，原告未及煞車，才
      導致原告受傷，從而被告即難謂有何過失，自無就原告之過失行為所生之損害
      負賠償責任之理。
  四、退萬步言，倘鈞院猶認被告對本件侵權行為所造成原告身體及財產上之損害，
      具有過失而應負賠償責任；然則，原告所提出之醫療費用十九萬零六百九十八
      元，其中原告在八十九年一月三十一日至同年二月二十四日期間既已大多住院
      於財團法人仁愛醫院，又豈有可能並有必要再至天仁醫院就診。況天仁醫院所
      出具之收據記載門診十一次所指各在何時，亦未見其指明，實難令人信其確屬
      必要之醫療費用且有支出該項費用。又原告所提出之醫療用品費用收據全部均
      未填寫買受人，是否確屬原告支出費用購買之物，亦大有疑問。且部分僅記載
      品名為醫療用品，其內容為何，無從窺知，究竟是否屬醫療必需之物，實值懷
      疑。另原告既在住院期間醫護人員每日必會定時替原告測量血壓，奈原告竟又
      提出添購血壓計之收據，花費三千二百元，則上開費用，似亦非醫療必需之支
      出，應不得列入醫療費用內。至於原告所提之中藥藥材費九萬七千元，除未見
      有任何收據，資以證明，且亦無任何醫師囑咐須加以服用，顯難遽採。而看護
      費用部分，原告雖有提出收據影本為證，但原告是否在該段期間均有僱請看護
      、該看護人員有無休息日及費用如何計算得出，均不明瞭，頗令人質疑。再洗
      髮費用列為請求賠償之項目，亦不合理，蓋原告倘因頭部及臉部嚴重受傷且左
      眼瞼無法閉合，醫師應會囑咐家屬不得碰觸原告之受傷部位，而原告既已可以
      洗髮，自無再委由他人代為清洗之理，故此部分之費用應非必要費用。
  五、原告以勞工保險條例第五十三條之勞工保險殘廢給付標準表所載主張屬殘廢第
      七等級，喪失百分之六十九點二一勞動能力程度，惟勞工保險殘廢給付標準表
      係為勞工受有傷殘時之給付，為劃一其標準而擬制之標準，是否可作為確屬殘
      廢者實際喪失工作能力之依據，實有疑問。且原告是否確如其所主張經醫師判
      定係因嚴重顱腦損傷，致判斷能力喪失、情緒控制不良，終身僅能從事輕便工
      作之情形，亦未見有何證明資料提出，縱或有該醫師判定如上開症狀之情形，
      是否確無復原之可能，仍有疑問。又原告請求一百萬元之慰撫金，亦屬過高。
  六、另本件侵權行為損害之結果，縱認被告有過失，然原告本身騎車超速又未配戴
      安全帽之過失亦難辭其咎。依肇事現場圖及照片顯示，原告除有超速行駛之行
      為以外，並且未配戴安全帽。原告就損害之發生與擴大與有過失，法院自得依
      民法第二百十七條第一項之規定，減輕被告之賠償金額或免除之。
  七、原告因此次車禍傷害，已受領強制汽車責任保險理賠金五十萬元，且被告於事
      發後八十九年一月九日，已另支付六千元之醫療費用，均應予扣除。
參、提出畢業證書、各類所得扣繳暨免扣繳憑單各乙紙為證，並聲請就系爭交通事故
    送覆審鑑定其肇事因素，及就原告減少勞動能力損失之程度為鑑定。
丙、本院依職權調閱本院八十八年交易字第三一四號過失傷害刑事卷宗全部（含臺灣
    台中地方法院檢察署八十九年度偵字第七七一八號偵查卷宗、臺灣高等法院中分
    院九十年度交上易字第九八九號刑事卷宗），並向財政部臺灣省中區國稅局大屯
    稽徵所函調兩造之財產與所得資料，另函仁愛醫院詢問原告因車禍所受傷害目前
    復原情形為何？復原療養期間需時多久？原告所受傷勢有無回復可能性？其因此
    次傷害所減損之勞動能力比例為何？因此次受傷所支出之醫療費用及自行負擔之
    數額若干？
    理      由
壹、按訴狀送達後，原告不得將原訴變更或追加他訴，但擴張或減縮應受判決事項之
    聲明者，不在此限，民事訴訟法第二百五十五條第一項第三款定有明文。查原告
    於其起訴狀訴之聲明欄訴請被告應給付六百三十八萬八千六百三十八元，嗣於審
    理中將請求之金額變更為五百八十八萬七千七百八十八元，核屬減縮其應受判決
    事項之聲明，揆諸前揭法條規定，其訴之變更自應准許，合先敘明。
貳、原告起訴主張被告於八十八年十二月卅一日下午七時許，駕駛自用小客車，沿台
    中縣大里市○○路，由霧峰往台中市方向行駛，途經該路與中山路之交岔路口準
    備左轉駛入中山路時，應注意車前狀況及汽車行經交岔路口時，轉彎車應讓直行
    車先行；且左轉彎應行至交岔路口中心處左轉，並不得占用來車道搶先左轉，而
    依當時天候晴、暮光、路面無障礙物、視距良好等情形，並無不能注意情事，其
    應注意能注意，竟疏未注意車前狀況，讓直行車先行，而貿然占用來車道搶先左
    轉，致發現當時沿中興路對向車道，由台中市往霧峰方向騎乘機車直行之原告，
    已煞避不及而撞擊之，致原告因而受頭部外傷合併硬腦膜上、下出血，臉部撕裂
    傷及左眼瞼皮膚缺損等傷害，且原告因嚴重腦部損傷而對日常生活之認知、智力
    及反應造成明顯影響，已達不治之重傷害。案經臺灣台中地方法院檢察署起訴，
    並經鈞院判處有期徒刑五月。爰依侵權行為之規定請求被告給賠償醫藥費用、增
    加生活上需要費用、減少勞動能力之損失及精神慰撫金共計五百八十八萬七千七
    百八十八元等語。
參、被告則以本件被告駕駛之自小客車於肇事當時已接近完成轉彎，始會停置於台中
    往霧峰方向中興路一段外側車道靠近銜接中山路之車道上，詎因原告超速行駛，
    閃避不及而衝撞被告之小客車。且現場台中縣大里市○○路一段之安全島由中山
    路北側邊緣向南延伸九點六公尺，是被告倘欲左轉，必定需在上開安全島前即左
    轉，即被告並無搶先左轉之情形，是以本件車禍之發生應係肇因於原告超速行駛
    機車，未能注意車前狀況，復未及時煞車而直接衝撞被告之自小客車，才導致原
    告受傷，鑑定委員會鑑定意見遽認被告之過失，自失所依憑。另縱認被告對本件
    侵權行為具有過失而應負賠償責任；然則，原告所請求天仁中醫醫院醫療費用顯
    有不實，所購買之醫療用品費用及支出之看護費用、洗髮費用，是否必要，均大
    有疑問。且原告是否確如其所主張經醫師判定係因嚴重顱腦損傷，致判斷能力喪
    失、情緒控制不良，終身僅能從事輕便工作之情形，亦未見有何證明資料提出說
    明。又原告請求一百萬元之慰撫金，亦屬過高。另本件侵權行為損害之結果，縱
    認被告有過失，然原告本身騎車超速又未配戴安全帽之過失亦難辭其咎。原告就
    損害之發生與擴大與有過失，法院自得依民法第二百十七條第一項之規定，減輕
    被告之賠償金額或免除之。再原告因此次車禍傷害，已受領強制汽車責任保險理
    賠金五十萬元，且被告於事發後八十九年一月九日，已另支付六千元之醫療費用
    ，均應予扣除。
肆、本件原告主張被告於八十八年十二月卅一日下午七時許，駕駛車牌號碼ＮＱ－二
    ０六０號自用小客車，沿台中縣大里市○○路，由霧峰往台中市方向行駛，途經
    該路與中山路之交岔路口，左轉駛入中山路，詎於發現當時沿中興路對向車道，
    由台中市往霧峰方向騎乘車牌號碼ＴＦＱ－八七三號機車直行之原告，已煞避不
    及而撞擊之，致原告因而受頭部外傷合併硬腦膜上、下出血，臉部撕裂傷及左眼
    瞼皮膚缺損等傷害，業經提出診斷證明書六紙為證，並為被告所不爭，且有道路
    交通事故調查報告表與現場照片九幀附於台灣台中地方法院檢察署八十九年度偵
    字第七七一八號偵查卷內可佐，堪信為真實。按汽車行駛時駕駛人應注意車前狀
    況，並隨時採取必要之安全措施；汽車行經交岔路口時，轉彎車應讓直行車先行
    ；且左轉彎車應行至交岔路口中心處左轉，並不得占用來車道左轉，此為道路交
    通安全規則第九十四條第三項、第一百零二條第一項第四款第六款分別所明定。
    依前開卷附警繪現場草圖及道路交通事故調查報告表所載事故現場圖所示：被告
    駕駛之自小客車係斜停於交岔路口內，台中往霧峰方向中興路一段外側車道上，
    在中山路往中興路一段之車道南側轉角處，機車倒地於小客車右側。而依台灣高
    等法院台中分院刑事庭法官現場履勘結果：「中興路一段在該路口之中央分隔島
    有由南側轉角處起長達二十四‧六公尺之缺口」，足見被告行經上揭肇事路段時
    ，未注意迎面有機車直行駛來，未讓直行機車先行即占用來車道搶先左轉，才會
    在中山路南側轉角處之中興路一段南下外側車道上，與原告騎乘之機車發生碰撞
    。又依前開道路交通事故調查報告表所載：當時天候晴、暮光、路面無障礙物、
    視距良好，顯然並無不能注意情事。被告應注意能注意，竟未注意車前狀況，讓
    直行車先行，而貿然占用來車道搶先左轉，自有過失。且本件經鑑定委員會鑑定
    結果亦認：被告駕駛自小客車未注意車前情況占用來車道搶先左轉為肇事原因，
    被害人陳玉山騎乘機車並無肇事因素，此有鑑定委員會八十九年十月十九日中縣
    鑑字第八九０六一四號函一紙在卷可佐。另被告之過失行為與原告所受傷害間，
    具有相當因果關係存在。是被告因過失駕駛行致原告受有傷害之事實，堪予認定
    。
伍、被告雖另辯以原告超速行駛，且未攜帶安全帽，就本件交通事故之發生與損害之
    擴大與有過失等語。然查，被告於案發後之警訊時已供稱：當時左轉中山路回家
    ，並沒有目擊到機車行駛過來，有煞車動作；於本件刑事部分檢察署之偵查中亦
    稱：我要左轉，對方在對向車道直行，我左轉時有看沒有任何情況，沒有看到來
    車，左轉彎時，我看到他時就已經撞到我了；於本院刑事庭訊問被告原告機車車
    速多少時，答稱：對方車速多少我並不知道等語。顯然被告係在撞及原告機車後
    始驚覺發生車禍，則其何能得知原告高速疾駛？況依事故現場圖未有何煞車痕跡
    ，亦難判定原告騎乘機車有超速之情形。又肇事現場遺留有安全帽一頂，亦有現
    場照片附於前開刑事卷內可稽，原告既攜有安全帽，即應以配戴為常情，被告主
    張原告攜帶安全帽卻未予配戴，就此悖乎常態之事實卻未能舉證以實其說，且被
    告既自述伊於肇事前皆未注意到原告機車，則其又如何能注意到機車騎士有無配
    戴安全帽？是被告前揭所辯，無足採信，原告就本件交通事故之發生與損害之擴
    大，尚難遽認與有過失之情事。
陸、按因故意或過失，不法侵害他人之權利者，負損害賠償責任；又不法侵害他人之
    身體或健康者，對於被害人因此喪失或減少勞動能力，或增加生活上之需要時，
    應負損害賠償責任；不法侵害他人之身體、健康、名譽、自由、信用、隱私、貞
    操，或不法侵害其他人格法益而情節重大者，被害人雖非財產上之損害，亦得請
    求賠償相當之金額，民法第一百八十四條第一項前段、第一百九十三條第一項與
    第一百九十五條第一項前段分別定有明文。查被告因過失不法侵害原告之身體、
    健康等人格權，業經認定如前，是揆之上開規定，被告自應負侵權行為損害賠償
    責任。玆審酌原告請求之各項賠償金額如下：
  一、醫療費用部份：查原告受有上述傷害，先後於仁愛醫院與天仁醫院診治，共支
      出醫療費合計十九萬零六百九十八元，業據其提出診斷證明書六紙、醫療費用
      收據二十八紙為證。就仁愛醫院部分，經本院向仁愛醫院函詢結果，原告於仁
      愛醫院急診、住院及後續診療之醫療費用為四十萬九千二百七十七元，其中自
      負額為七萬三千九百五十三元（診斷書費用一千五百元，雖亦原告自行支出，
      然非係因侵權行為所生財產上之損害，僅為被害人為證明損害程度或範圍之方
      法，與侵權行為間不具相當因果關係，自不能准予加計），有仁愛醫院九十一
      年一月四日仁總字第九一０一００二六號函檢附之醫療費用表在卷足憑。原告
      受傷後既僅支出自負額部分，其餘部分已經全民健康保險填補，即無損害可言
      （並參照全民健康保險法第八十二條），原告自不得再請求給付健保給付部分
      之醫療費用，是就原告此部分請求醫療費用部分僅得於自負額七萬三千九百五
      十三元之範圍內准許之。而就天仁醫院部分，原告既已提出醫院診斷證明書乙
      紙，載明確因「頭部挫傷」而至醫院就診，原告請求於天仁醫院之醫療費用二
      千八百九十元，扣除診斷書費用七十元，應於二千八百二十元之範圍內准許之
      。是被告應賠償原告合計七萬六千七百七十三元之醫療費用。
  二、看護費用：原告因本件車禍受有頭部外傷合併硬腦膜上、下出血，臉部撕裂傷
      及左眼瞼皮膚缺損等傷害，已見前述。本院刑事庭並向仁愛醫院函查原告所受
      傷害是否已達重傷害，經該醫院函覆：患者陳玉山所受是嚴重顱腦創傷，於急
      診時整個左臉及眼瞼幾乎翻下，腦部嚴重創傷浮腫、經緊急開顱手術，將血腫
      除去。但因腦浮腫嚴重，顱骨骨折且污染（開放性骨折），將顱骨除去以爭取
      空間予保存性命。後因創傷後水腦，於再次住院手術行顱骨成形手術時，同時
      行腦室腹腔引流手術，患者奇蹟似恢復至四肢行動正常，但其嚴重腦損傷對其
      日常生活認知、智力及反應造成明顯影響，已經六個月以上之治療仍未恢復，
      可判定為無法治癒可能。另患者眼臉經多次手術（整形外科）仍有閉合不全，
      除非日後造成眼角膜損傷否則應不至於視能毀敗等情，有該醫院八十九年七月
      二十六日仁總字第八九０七五六九號函附於前開刑事卷內可參，足認被害人因
      本件車禍所受顱腦傷害已達重大不治之重傷害，應無疑義。是以原告住院期間
      及出院修養之前期應均有僱請看護之必要，原告請求自八十九年一月五日起至
      同年二月二十一日（共四十八日）止聘請看護照顧之費用九萬七千九百元，業
      據提出溫心病患服務中心收據乙紙為憑，經核其數額亦屬相當，應予准許。
  三、其他增加生活上需要之費用：原告因此次交通事故致重傷害，因而須購買醫療
      器材、看護墊、紙尿布、生理食鹽水、免縫膠帶與牛黃等醫療養護及營養用品
      ，業據原告提出免用統一發票收據二十三紙為證，經核該等費用均屬必要。另
      原告因嚴重顱腦創傷，業經緊急開顱手術，且左眼臉無法閉合，洗髮自需醫療
      專業人員處理，以避免觸及傷口，此亦經原告提出洗髮費用收據十三紙在卷。
      上揭均屬其他增加生活上需要之費用，被告應予賠償。原告所提出前開收據合
      計為十一萬六千零二十九元（原告聲明誤計逾二元），原告據以請求，核無不
      合，應予准許。
  四、工作損失：原告因本件車禍，受有頭部外傷合併硬腦膜上、下出血，臉部撕裂
      傷及左眼瞼皮膚缺損等重傷害，經仁愛醫院診斷：患者陳玉山因嚴重顱腦損傷
      ，致判斷能力明顯喪失，情緒控制不良，終身僅能從事輕便工作，有原告所提
      仁愛醫院八十九年六月三十日診斷證明書乙紙在卷可稽，原告此重傷害應屬勞
      工保險條例第五十三條附表勞工保險殘廢給付標準表所示第七級「精神遺存顯
      著障害，終身只能從事輕便工作」之殘廢，喪失勞動能力程度應在百分之六九
      點二一。而原告於車禍發生前，係於大眾商業銀行台中分行擔任辦事員，每月
      收入平均為三萬六千二百十四元（包含工作獎金或雜項津貼，元以下四捨五入
      ），有原告所提存摺影本與財政部台灣省中區國稅局函附之八十九年度綜合所
      得稅各類所得資料清單各乙份在卷可參，另原告係五十四年八月十四日生，其
      工作能力計算至依勞動基準法第五十四條第一項第一款所定勞工強制退休年齡
      六十歲止，則其應於一百十四年八月十四日年滿六十歲，自事發日八十八年十
      二月三十一日至一百十四年八月十四日，共二十五年又四十六日，依年別單利
      率百分之五複式霍夫曼係數表計算，二十五年又四十六日之係數為十五點九九
      八九（15.00000000 +（16.00000000-00.00000000）X46/365=15.99896），依
      此計算，原告減少勞動能力之損失共四百八十一萬一千九百零一元（36214X
      12 X69.21% X 15.9989  =0000000，元以下四捨五入）。故原告依民法第一百
      九十三條第一項規定，請求之勞動能力減損之損害賠償在四百八十一萬一千九
      百零一元之範圍內為有理由，應予准許，逾此範圍之請求，則無理由，應予駁
      回。
  五、精神慰撫金部分：查原告原有康健之身體與穩定之工作，因被告不法侵害受有
      頭部外傷合併硬腦膜上、下出血，臉部撕裂傷及左眼瞼皮膚缺損等重傷害，且
      因此必須忍受多次手術之苦，則揆諸首開規定，原告請求被告賠償其所受非財
      產上之損害即精神慰撫金，自屬有據。本院斟酌原告尚有土地三筆，建物二幢
      ，事發前原為銀行職員，每月收入三萬餘元；被告則係專科肄業，在晏邦電機
      工業有限公司就職，每月收入約二萬元，名下並無財產等兩造之身分地位、教
      育程度、經濟能力、被告加害情形及原告精神所受痛苦之程度，復參酌被告於
      事發後，始終未見其對自己所為上開過失不法行為有深刻之悔意，並展現誠意
      與原告洽談和解事宜，此勢必增添原告之不滿及怨懟等一切情形，認被告應賠
      償原告精神慰撫金七十萬元，方為相當。從而，原告在此範圍之慰撫金請求，
      應予准許，超過部分，不能認為適當。
  六、綜上，原告得請求被告賠償之金額為醫療費用七萬六千七百七十三元、看護費
      用九萬七千九百元、其他增加生活上需要之費用十一萬六千零二十九元、減少
      勞動能力之損失四百八十一萬一千九百零一元與精神慰撫金七十萬元，合計為
      五百八十萬二千六百零三元。
  七、末按保險人依本法規定給付之保險金視為加害人或被保險人損害賠償金額之一
      部，加害人或被保險人受賠償請求時得扣除之，強制汽車責任保險法第三十條
      定有明文。查原告因本件車禍已領有強制汽車責任險保險金計五十萬元，已為
      原告所自認，又被告稱事發後之八十九年一月九日另先給付六千元，亦為原告
      所不爭，則本件經扣除原告已受領之強制汽車責任保險金五十萬元與被告已給
      付之六千元，原告得請求被告賠償之金額應為五百二十九萬六千六百零三元。
柒、綜上所述，原告本於民法侵權行為損害賠償之規定，請求被告給付在五百二十九
    萬六千六百零三元，及自起訴狀繕本送達之翌日即八十九年七月二十五日起至清
    償日止，按週年利率百分之五計算之遲延利息之範圍內，為有理由，應予准許，
    逾此範圍之請求，為無理由，應予駁回。
捌、原告陳明願供擔保以代釋明，聲請宣告假執行，被告亦為願供擔保免為假執行宣
    告之聲請，經核原告勝訴部分尚無不合，爰分別酌定相當之擔保金額准許之。原
    告敗訴部分，其假執行之聲請因訴之駁回亦失所附依，爰併予駁回之。
玖、本件事證業臻明確，兩造其餘攻擊防禦及舉證，核與判決結果無影響，爰不另一
    一論述。另被告雖聲請就系爭交通事故及原告減少勞動能力之程度均送請鑑定；
    然本院依本件刑事卷內所附警繪現場草圖、道路交通事故調查報告表所載事故現
    場圖、現場照片、兩造筆錄及現場勘驗筆錄等一切卷證，以足認定本件交通事故
    之肇事因素及兩造駕駛行為過失之有無。另就鑑定原告減少勞動能力之損失，亦
    經本院參酌仁愛醫院醫師專業之診斷意見而認定其程度，在避免對原告造成二度
    傷害之前提下，既無從要求原告配合鑑定作為，以相同病歷記錄，即由其他醫事
    機關重為鑑識，能否獲致不同鑑定結果，亦非無疑。故前開被告聲請，核均無必
    要，應予駁回，均併此敘明。
拾、據上論結，本件原告之訴為一部有理由、一部無理由，依民事訴訟法第七十九條
    但書、第三百九十條第二項、第三百九十二條，判決如主文。
中　　　華　　　民　　　國　　九十一　　年　  　七  　　月　　  十九　  日
                                臺灣臺中地法院民事第一庭
~B審判長法官　王  銘
~B法　　　官　吳美蒼
~B法　　　官　陳思成
右為正本係照原本作成。
如對本判決上訴，須於判決送達後廿日內向本院提出上訴狀
中　　　華　　　民　　　國　　九十一　　年　  　七  　　月　　  十九　  日
~B法院書記官
